【裁判字號】    97,交抗,1773
【裁判日期】    980216
【裁判案由】    違反道路交通管理處罰條例
【裁判全文】
臺灣高等法院交通事件裁定            97年度交抗字第1773號
抗  告  人
即受處分人  甲○○
上列抗告人因違反道路交通管理處罰條例案件，不服臺灣桃園地
方法院，中華民國九十七年九月二十六日所為裁定（九十七年度
交聲字第九五九號），提起抗告，本院裁定如下：
    主  文
抗告駁回。
    理  由
一、抗告意旨略以：「(一)本人（即受處分人甲○○）於九十七年
    五月二十六日所具聲明異議狀理由一及證物三、二，意旨：
    『員警劉連福、徐力耘所站位置前方有高樓建築物遮蔽平鎮
    市○○路二段上之圓型紅燈號誌顯示，員警絕無法目睹延平
    路二段南北向之圓型紅燈號誌顯示，僅可見復旦路直行振興
    西路之號誌顯示，本人一再向庭上舉證異議狀內所檢附之證
    物三照片可資證明，原審竟有意遺漏證物三照片之證明力，
    違背經驗法則；(二)原審只憑舉發人到庭作證，其證詞證明力
    已可疑，竟不傳喚本人所具刑事聲請傳喚證人狀內之二位現
    場目睹證人到庭作證，以利發現事實真相…；(三)多時相號誌
    …早開綠燈或遲閉綠燈時相。早開綠燈：就是我的橫向路口
    變換為紅燈，但此時本應也變為綠燈之北向南之號誌，仍顯
    示紅燈，就表示我這向，為早開綠燈號誌。遲閉綠燈：就是
    我這向及我對向本皆為綠燈，而我對向先變換為紅燈，我這
    向直行仍保持綠燈通行，左轉燈會亮起，為遲閉綠燈。原審
    裁定記載，交叉路口號誌之變化規則，必然是東西向道路的
    號誌顯示為綠燈時，南北向道路的號誌則為紅燈，…由上說
    明，原審之認定，顯有錯誤；(四)員警徐力耘到庭作證稱：『
    三台機車連著過來，我與劉連福一起攔下來』。而員警劉連
    福證稱：『一人在後方警戒，一人攔違規車輛，異議人是第
    三台機車，我向第二、三騎士索取證件…是我同一時間攔停
    三台車，徐力耘警員在後方作警戒的動作…二人之證詞，互
    相矛盾，原審竟選擇性採納…；(五)員警徐力耘舉發本人違規
    時間是十八時三十三分，而徐力耘庭呈之所舉發第一、二位
    機車騎士之違規通知單上，所載之違規時間若非同為十八時
    三十三分，則員警即非在同一時間攔停三台車，員警之證詞
    即屬不當…當員警劉連福攔停本人時，徐力耘正盤查第一位
    機車騎士，足證徐力耘當時無目睹延平路二段南北向之圓型
    紅燈號誌顯示，及目睹本人紅燈左轉，依刑事訴訟法之待證
    事實倘有懷疑，則從被告之利益作解釋，作對本人有利之認
    定…」等語。
二、按車輛面對圓形紅燈之行車管制號誌，表示禁止通行，不得
    超越停止線或進入路口；汽車駕駛人，行經有燈光號誌管制
    之交岔路口闖紅燈者，處新台幣（下同）一千八百元以上五
    千四百元以下罰鍰，並記違規點數三點，而道路交通管理處
    罰條例所稱之汽車，包括機器腳踏車，道路交通標誌、標線
    、號誌設置規則第二百零六條第五款第一目、道路交通管理
    處罰條例第三條第八款、第五十三條第一項、第六十三條第
    一項第三款分別定有明文。另行為人有違反道路交通管理處
    罰條例之情形者，應填製舉發違反道路交通管理事件通知單
    ，並於被通知人欄予以勾記，當場舉發者，如被查獲之駕駛
    人為受處分人，應將通知單填記後交付該行為人簽名或蓋章
    收受之，拒絕簽章者，並記明其事由，視為已收受，違反道
    路交通管理事件統一裁罰基準及處理細則第十一條第一項第
    一款亦定有明文。
三、經查：
  (一)受處分人於九十七年四月十五日下午六時三十三分許，騎乘
    車牌號碼ＩＵＮ－五○九號重型機車，沿桃園縣平鎮市○○
    路○段行至延平路二段與振興西路口，通過岔路口左轉振興
    西路，為站在該交岔路口之振興西路路旁值巡邏勤務之桃園
    縣政府警察局交通隊平鎮分隊警員徐力耘、劉連福攔下，當
    場填製桃園縣政府警察局桃警局交字第DB0000000號
    舉發違反道路交通管理事件通知單，舉發「紅燈違規左轉」
    之交通違規行為，受處分人於舉發通知單記應到案日期（九
    十七年五月一日）前－九十七年四月二十八日，陳述不服意
    見後，經原舉發單位調查結果，仍認受處分人有前揭違規行
    為，原處分機關－交通部公路總局新竹區監理所中壢監理站
    ，於九十七年五月九日以壢監裁字第五三－DB000000
    0號裁決書，依道路交通管理處罰條例第五十三條第一項、
    第六十三條第一項第三款規定，裁處受處分人罰鍰一千八百
    元，並記違規點數三點。受處分人於收受該裁決書後於期限
    內聲明異議等情，有桃園縣政府警察局桃警局交字第DB00
    00000號舉發通知單、桃園縣政府警察局平鎮分局九十
    七年四月三十日平警分交字第○九七六○一二六六○號函、
    交通部公路總局新竹區監理所中壢監理站壢監裁字第五三－
    ＤＢ0000000號裁決書、聲明異議狀（原審卷第三頁
    至第十四頁）在卷可稽。
  (二)雖然受處分人否認有上揭交通違規行為，並以「本人由延平
    路二段往南行進，經與振興西路、復旦路交叉口要左轉，遵
    機車兩段式左轉之規定，即右轉至復旦路口，再執行駛至振
    興西路…」、「站在振興西路二號門前，是完全無法目睹延
    平路二段與振興西路口上之南、北二處圓型紅燈號誌顯示，
    警員如何能舉發、證明有違規事實…」（聲明異議狀，原審
    卷第五頁）、「本人並無闖紅燈（左轉）違規事實」、「…
    騎車至延平路二段、復旦路、振興西路交叉路口，申訴人熟
    知該交叉口必須遵行機慢車兩段式左轉…」（申訴書，原審
    卷第十二頁）、「我並沒有於案發路口闖越紅燈左轉，且我
    認為查獲員警徐力耘沒有看到我，所以他不能開單舉發我」
    、「…我從延平路二段前往振興西路時是按照規定以兩段式
    左轉的方式前進」（九十七年七月二十五日原審調查訊問筆
    錄，原審卷第三十一頁）等語置辯。
  (三)然而，受處分人於九十七年四月十五日十八時三十三分許，
    騎乘車牌號碼ＩＵＮ－五○九號重型機車，沿桃園縣平鎮市
    ○○路○段行至延平路與振興西路口，於所行進之延平路二
    段之號誌為紅燈，仍前駛通過停止線，並左轉振興西路，為
    當時值勤巡邏勤務，站在振興西路橋尾，一家海產店前面取
    締交通違規之桃園縣政府警察局平鎮分局平鎮交通分隊警員
    劉連福、徐力耘攔下，並填單舉發之事實，已據在場執交通
    勤務之桃園縣政府警察局交通隊平鎮分局警員證人徐力耘於
    九十七年七月二十五日原審調查時證述：「…案發時我們看
    到振興西路的燈號已經變成綠燈，而且延平路的燈號已經轉
    為紅燈，但有看到三台機車從延平路二段左轉振興西路，後
    來這三台車就緊接著沿著振興西路行駛，我跟劉連福一起攔
    檢這三名騎士…異議人（受處分人）是我跟劉連福一起攔下
    ，且攔下後我們請這些機車騎士回頭看燈號…異議人是第三
    台車…異議人他有說他沒有闖越紅燈…（另兩名機車騎士是
    否聲明異議？）他們沒有。」（原審卷第三十五頁，徐力耕
    ），及證人劉連福於九十七年九月五日原審調查時證述「…
    （九十七年四月十五日下午，在平鎮市○○路與振興西路口
    執行勤務？）有，還有我同事徐力耘，我們兩人一起值勤。
    當天我在平鎮市○○路與振興西路口當場攔檢三台機車違規
    紅燈左轉，異議人士第三台車。（通常你們值勤過程如何？
    ）一個人在後方警戒，另一個人負責攔停違規車輛。（你們
    兩人相距多遠？）徐力耘在我左後方約一、二公尺的距離。
    當時總共一起攔停三台違規的機車…當時位置在橋頭，靠近
    振興西路二號『李太太海產料理中心』的附近。我有親眼看
    到延平路的紅燈及異議人闖紅燈左轉。依異議人提出的附證
    三及警方函覆的現場照片，可以看得到異議人違規的延平路
    上的紅燈，尤其是在晚上更加明顯…」（原審卷第五十四頁
    至第五十五頁）等語綦詳。並有證人徐力耕提出之事後拍攝
    現場照片五幀及繪製現場圖（原審卷第三十九頁、第四十二
    頁、第四十九頁）在卷可參。衡諸證人徐力耕、劉連福為原
    處分機關認定受處分人有前開違規行為之原證人，係偶然因
    執行勤務而舉發本案，與受處分人並無宿怨，當無甘冒觸犯
    偽證罪責，蓄意構詞誣陷之理，於本件卷存證據資料內並無
    任何積極證據足以證明證人徐力耕、劉連福上開證詞係屬虛
    偽，亦無足以令人顯信證人徐力耕、劉連福之證述為不可採
    之品性證據或前科證據存在，自不得僅以證人徐力耕、劉連
    福係本件開單告發受處分人之員警而全盤抹煞其在訴訟上所
    具有之原證人資格；因此其於原審調查時經具結後，以言詞
    供述本件訴訟上之待證事實（即受處分人有前開違規事實）
    ，已足擔保其真實性及憑信性。而且，證人徐力耕、劉連福
    其本身即為桃園縣政府警察局平鎮分局平鎮交通分隊警員，
    執行公路交通違規稽查工作屬其重要職務之一，就駕駛人交
    通違規行為之認定必有相當的教育訓練，應可排除疏失誤判
    之可能性；而本件舉發受處分人違規行為時間係九十七年四
    月十五日下午六時三十三分許，接近傍晚，交通號誌燈顯示
    於天色昏暗越可清楚辨識，再依證人徐力耘、劉連福所述當
    天值勤站立位置，站在該交岔路口後不遠處，可清楚看見迎
    面而至通過該岔路口之車輛，自當能清楚看見受處分人於振
    興西路、復旦路號誌均為綠燈時，騎乘重型機車由號誌為紅
    燈之延平路左轉進入振興西路之闖越紅燈左轉之違規行為。
    從而，由證人徐力耘、劉連福上開證詞已得有受處分人確有
    上開交通違規定行為之心證。是受處分人上開所辯，顯係事
    後卸責之詞，其確有闖紅燈之違規行為，堪以認定。
  (四)至於，(1)受處分人主張取締現場之交岔路口號誌設置為多時
    相，其機車所行進延平路（南北向，中壢往楊梅）之橫向道
    路（東西向，振興西路與復旦路）變換為紅燈時，其對向車
    道仍為紅燈時，行駛在其機車所行進之車道路口號誌為綠燈
    （綠燈早開），車輛可進行左轉行為，而於延平路路口號誌
    本均為綠燈，對向車道路口之號誌先變換為紅燈，其機車行
    進之路口號誌仍保持綠燈，車輛可進行左轉行為。惟依現場
    照片所示，現場交岔路口，於受處分人行進之延平路口有機
    車二段式左轉標誌之設置，此為受處分人所提出之現場照片
    可稽（原審卷第十四頁），因此無論受處分人機車行進之路
    口係「綠燈早開」或「綠燈遲閉」，皆不能直接由延平路左
    轉進入振興西路；而且，其機車行進車道之路口為「綠燈早
    開」或「綠燈遲閉」時，橫向車道（振興西路與復旦路）之
    路口號誌則均為紅燈，於其機車行進與對向車道之路口號誌
    均轉為紅燈時，橫向車道之路口號誌始轉為綠燈，可知於振
    興西路口之號誌燈為綠燈時，延平路口之號誌為紅燈，並依
    受處分人於申訴書表示：「我是紅燈右轉，綠燈直行過來」
    （原審卷第十一頁），受處分人係沿延平路駛近路口，遇橫
    向車道（振興西路）路口號誌綠燈，其車道路口號誌紅燈，
    猶前行通過停止線，騎至右前方之復旦路口設置之機車待轉
    區後再直行駛進振興西路，自仍屬行經有燈光號誌管制之交
    岔路口闖紅燈之交通違規行為。(2)又受處分人雖提出現場照
    片二幀及位置圖乙張，以證明員警在振興西路上僅可見振興
    西路上之號誌，並無法看見延平路上之圓型紅燈號誌顯示之
    可能云云，然依受處分人所拍攝照片之角度，或故意前進至
    道路前方再行拍攝，或往上偏拉高再行拍攝，有各該照片可
    按，所取之角度自難窺現場全貌，殊不足採為受處分人有利
    之證明。
四、原審法院認受處分人有騎乘ＩＵＮ－五○九號重型機車，於
    上開時、地行經有燈光號誌管制之交岔路口闖紅燈左轉之違
    規行為，受處分人於舉發通知單上所載之應到案日期前，向
    原處分機關提出申訴，原處分機關依道路交通管理處罰條例
    第五十三條第一項、第六十三條第一項第三款及違反道路交
    通管理事件統一裁罰基準表之規定，裁處受處分人一千八百
    元，並記違規點數三點，自屬有據，核無違法或不當之處，
    因而駁回受處分人之異議聲明。經核原裁定認事用法並無不
    合，受處分人抗告意旨仍執前詞，否認違規，指摘原裁定不
    當，為無理由，應予駁回。
據上論結，應依道路交通案件處理辦法第二十六條，刑事訴訟法
第四百十二條，裁定如主文。
中    華    民    國    98    年    2     月    16    日
                  刑事第十三庭 審判長法  官  曾德水
                                     法  官  趙文卿
                                     法  官  林婷立
以上正本證明與原本無異。
不得再抗告。
                                     書記官  王增華
中    華    民    國    98    年    2     月    16    日


司法院資訊處製作；財團法人民間司法改革基金會備份。
